【裁判字號】    92,交聲,848
【裁判日期】    921031
【裁判案由】    違反道路交通管理處罰條例聲明異議
【裁判全文】
臺灣臺北地方法院交通事件裁定                    九十二年度交聲字第八四八號
    異議人即    甲○○  男  二.
    受處分人
右列受處分人因違反道路交通管理處罰條例案件，對於台北市交通事件裁決所中華民
國九十二年五月二十九日所為之處分（原處分案號：北市裁三字第裁二二－ＡＸＸ０
二四五六三號），聲明異議，本院裁定如左：
    主  文
原處分關於罰鍰新臺幣陸佰元部分撤銷。
其餘異議駁回。
    理  由
一、按汽車在雙向四車道行駛，變換車道時，應讓直行車先行，並注意安全距離，道
    路交通安全規則第九十八條第一項第六款定有明文。又汽車駕駛人駕駛汽車違反
    道路交通安全規則，因而肇事致人受傷，吊扣其駕駛執照三個月至六個月，道路
    交通管理處罰條例第六十一條第三項亦定有明文。
二、本件受處分人即異議人甲○○於九十二年一月三十日上午十時三十五分許，駕駛
    車號ＥＶ－九五四七號自用小客車沿台北市○○路由南往北方向行駛，行至台北
    市○○路二八一號前向右變換車道時，其右前車頭與沿同向外線車道，由葉義全
    騎乘車號ＣＤＱ－九三三號重型機車左後車尾擦撞而肇事，葉義全因此受有右後
    腰部撞擊之傷害，葉義全後座搭載之葉李素陣則受有臉部擦傷、手腳擦傷、左小
    腿骨折等傷害，經警到場處理、繪製現場圖並對受處分人、葉義全訊問後，由台
    北市政府警察局交通警察大隊（以下稱台北市交大）以受處分人有違反上開道路
    交通管理處罰條例第五十八條第一項第一款、第六十一條第三項規定之行為掣單
    舉發。嗣因受處分人向原處分機關提出申訴，原處分機關請舉發單位調查結果，
    仍認受處分人有上開違規行為，原處分機關遂依上開道路交通管理處罰條例第五
    十八條第一款、第六十一條第三項規定，於九十二年五月二十九日裁處受處分人
    罰鍰新台幣六百元，吊扣受處分人駕駛執照三個月。
三、受處分人聲明異議意旨固不否認曾於右揭時地駕駛該汽車在上開地點與葉義全所
    騎乘機車發生碰撞肇事之事實，惟辯稱：其車速僅三十公里，應係後車即葉義全
    所騎乘機車未保持安全距離且超速超車導致肇事云云。經查：受處分人於右揭時
    地駕車行經上開路段向右變換車道時，適葉義全騎乘上開重型機車搭載葉李素陣
    沿同方向行駛至該處，受處分人變換車道時未注意安全距離，且未顯示方向燈，
    受處分人之右前車頭遂與該機車左後車身撞及而肇事，葉義全、葉李素陣因此分
    別受有上開傷害等情，有道路交通事故調查報告表、交通違規事件調查表、交通
    事故分析研判表、交通事故談話紀錄表、交通事故現場圖、現場照片附卷可稽。
    雖受處分人以前詞置辯，惟葉義全係直行行駛於外側車道之事實，為受處分人所
    不否認，受處分人駕車既欲從內側車道變換至外側車道，本應讓直行車先行，注
    意安全距離，並顯示方向燈，而非由直行車保持安全距離，且無證據資料證明葉
    義全所騎乘車輛有超速情事。又本件僅係審酌受處分人有無違反道路交通管理處
    罰條例規定之行為，至受處分人有無與葉義全和解，尚非本件審理之範圍，受處
    分人之之辯解，尚無可採，本件事證明確，受處分人之違規行為堪以認定。
四、綜上所述，受處分人駕駛汽車確實有違反道路交通安全規則，並因而肇事使人受
    輕傷之行為，從而原處分機關依道路交通管理處罰條例第六十一條第三項規定，
    吊扣受處分人駕駛執照三個月，核無違誤，受處分人此部分之異議為無理由，應
    予駁回。惟原處分機關以「變換車道未注意安全距離」認受處分人違反道路交通
    管理處罰條例第五十八條第一款部分，因該條款係規定「不依規定保持前、後車
    距離」之行為，與該條款所規定之要件不符，應予免罰，原處分機關不察，就此
    部分依同條例第五十八條第一款規定罰鍰六百元，即有未洽，本院就此部分即應
    予以撤銷，以資適法。
據上論斷，應依道路交通案件處理辦法第二十條前段，裁定如主文。
中      華      民      國    九十二    年      十      月    三十一    日
                                      臺灣臺北地方法院交通法庭
                                          法  官  陳容正
右正本證明與原本無異。
如不服本裁定應於送達後五日內向本院提出抗告狀
                                          書記官  彭雅慧
中      華      民      國    九十二    年      十一    月     四       日


司法院資訊處製作；財團法人民間司法改革基金會備份。
